臺灣高等法院刑事裁定
109年度聲再字第427號
再審聲請人
即受判決人  蔡瑞榮


代  理  人  吳芷寧律師
            何文雄律師
上列再審聲請人即受判決人因公共危險等案件，對於本院109年
度上訴字第1432號，中華民國109年8月31日第二審確定判決（臺
灣桃園地方法院107年度訴字第655號，起訴案號：臺灣桃園地方
檢察署），聲請再審，本院裁定如下：
    主  文
再審之聲請駁回。 
    理  由
一、本件審理範圍：
　　聲請人即受判決人蔡瑞展（下稱聲請人）因公共危險等案件
    ，經臺灣桃園地方法院以107年度訴字第655號（下稱原審）
    判決就聲請人所犯毀損罪2罪、恐嚇危害安全罪1罪、放火燒
    毀住宅等以外之他人所有物罪1罪之犯行分別判處罪刑，聲
    請人不服提起上訴，經本院以109年度上訴字第1432號（下
    稱本院前審）判決（下稱原確定判決）上訴駁回，則關於毀
    損罪2罪、恐嚇危害安全罪1罪即告確定。至於放火燒毀住宅
    等以外之他人所有物罪，聲請人已提起上訴，尚未確定。故
    本院審理範圍僅限於原確定判決事實欄一（一）、（二）、
    （三）關於聲請人於民國106年5月9日、10日所犯毀損罪及
    同月13日所犯恐嚇危害安全罪，不包括放火燒毀住宅等以外
    之他人所有物罪，合先敘明。
二、聲請再審意旨及聲請人之代理人於本院訊問時略以：
　㈠原確定判決以告訴人許建中提出之所謂其母親與謝尚儒之對
    話記錄截圖（下稱截圖一，內容如附件一，他字卷第6頁背
    面）及自稱「許建中」之人與陳翔之對話記錄截圖（下稱截
    圖二，內容如附件二，同上卷第7頁），據為認定聲請人成
    立毀損及恐嚇罪。實則無法從截圖一看出該對話記錄日期是
    否為告訴人所述之106年5月12日，亦無法從截圖二得知對話
    日期。且依陳翔證述：「（上開車損賠償，蔡瑞榮麻煩你代
    為收取賠償費用？）他有打電話給我說要我去幫他拿錢。時
    間大概是106年4月的事，我後來換手機，之前的紀錄不見了
    。當時因為許建中與蔡瑞榮因為這件事互相不爽，不想見面
    也不想對話，所以蔡瑞榮打電話給我，但沒有跟我講金額」
    等語，可知距離聲請人聯絡陳翔幫忙拿錢已有段時間，且聲
    請人並未告知修車費用之數額為何。然按常理推斷，聲請人
    若欲透過截圖二之「恐嚇」訊息如願取得修車費用新臺幣（
    下同）5萬元，應會提前告知陳翔確切數額再傳訊予許建中
    ，以免陳翔因不知確切金額而不願代收。因而倘認該「恐嚇
    」訊息係聲請人所傳達，但聲請人並未另以他法使陳翔知悉
    是否幫忙拿錢及確切數額為何，似有矛盾之處。況由證人謝
    尚儒證述：「（許建中母親有無就車損賠償一事聯絡你？）
    有。因為許建中與蔡瑞榮都很不成熟，都不願意出來談，許
    建中父母希望幫兒子處理問題，許建中母親就跟我說請我幫
    忙照顧許建中的身體，許建中摔車有受傷，後來又拜託我幫
    忙聯絡蔡瑞榮關於車損賠償的事」、「（有無與蔡瑞榮聯繫
    ？）有，打電話、傳簡訊、當面講都有，…」等語，雖證稱
    其曾受許建中母親之託，介入協調車損賠一事，但謝尚儒之
    證詞未提及是否於106年5月12日收到訊息後並轉傳聲請人，
    更無法進而得知聲請人於受傳達後確實傳訊給許建中。既然
    無法得知聲請人是否確實傳訊給許建中，是否得僅依「兩次
    毀損之手法相同」，即認定聲請人毀損許建中之車牌號碼00
    00-00號自用小客車（下稱B汽車）及車牌號碼000-000號普
    通重型機車（下稱C機車），容有疑義。
　㈡又原確定判決據以認定聲請人犯毀罪之證據，為本院前審勘
    驗之監視器畫面（資料夾0000000監視器中毀損資料夾之CH0
    0-0000-00-00-00-00-00影片檔，畫面時間為21：51：30～21
    ：51：43），惟上開錄影紀錄並無法辨識聲請人有手持噴漆
    罐毀損許建中所有之C機車車牌，故亦無積極證據足以證明
    聲請人有毀損許建中所有之B汽車。原確定判決逕以上述恐
    嚇訊息之內容推斷聲請人確實毀損B汽車，恐係漏未審酌有
    利於聲請人之重要證據。
　㈢再B汽車與C機車之車牌號碼雖遭黑色噴漆污染，但既可使用
    松香水回復，應不至於破壞車牌原有之底漆，亦不至於花費
    相當之時間或金錢，未該當「致令不堪用」之毀損行為。
　㈣以上足以影響聲請人毀損及恐嚇危害安全罪是否成立，確為
    原確定判決漏未審酌，且足以影響原判決結果，爰依刑事訴
    訟法第421條規定聲請再審云云。
三、按「不得上訴於第三審法院之案件，除前條規定外，其經第
    二審確定之有罪判決，如就足生影響於判決之重要證據漏未
    審酌者，亦得為受判決人之利益，聲請再審。」刑事訴訟法
    第421條定有明文。但經第二審確定之有罪判決，就足生影
    響於判決之重要證據漏未審酌者，依刑事訴訟法第421條之
    規定，固得為受判決人之利益聲請再審，惟所謂「漏未審酌
    」，乃指第二審判決前已發現而提出之證據，未予審酌而言
    ，如證據業經法院依調查之結果，本於論理法則、經驗法則
    為取捨，據以認定事實後，而被捨棄，且於判決內敘明捨棄
    之理由者，即非漏未審酌（最高法院103年度台抗字第575號
    裁定參照）。次按所謂重要證據，係指該證據就本身形式上
    觀察，固不以絕對不須經過調查程序為條件，但必須顯然可
    認為足以動搖原有罪確定判決，而為受判決人應受無罪、或
    免訴、或輕於原審所認定之罪名方可，如不足以推翻原審所
    認定罪刑之證據，即非足生影響於原判決之重要證據。再按
    新修正刑事訴訟法第420條主要針對原條文中第1項第6款規
    定，增列「新事實」，並明定「新事實或新證據」存在之時
    點，另刪除該條第1項第6款「確實」二字，大幅放寬該款聲
    請再審規定之適用。而同法第421條關於不得上訴於第三審
    法院之案件，就足以影響判決之重要證據漏未審酌，得聲請
    再審之規定，雖然未同時配合修正，且其中「重要證據」之
    法文和上揭新事證之規範文字不同，但涵義其實無異，應為
    相同之解釋。從而，聲請人依憑其片面、主觀所主張之證據
    ，無論新、舊、單獨或結合其他卷存證據觀察，綜合判斷之
    評價結果，如客觀上尚難認為足以動搖第二審確定判決所認
    定之事實者，同無准許再審之餘地（最高法院104年度台抗
    字第125號裁定意旨參照）。　　
四、經查：
　㈠原確定判決就犯罪事實一（一）、（二）、（三）部分，係
    以證人即告訴人許建中於警詢、偵訊及原審審理時之證述、
    證人陳翔、謝尚儒於警詢、檢察事務官詢問及原審審理時之
    證述、證人熊英才於檢察事務官詢問及原審審理時之證述（
    偵字卷第11～17、25頁背面～26、28頁背面～29、192～194、20
    8～212頁；原審訴字卷三第47～73頁），及聲請人所有之車號
    000-000號普通重型機車（下稱A機車）受損照片、偉盛機車
    材料行估價單、許建中、謝尚儒、熊英才與聲請人之對話訊
    息翻拍照片、許建中母親與謝尚儒之對話訊息翻拍照片、和
    解書翻拍照片、B汽車及C機車遭噴漆之照片、恐嚇訊息翻拍
    照片、A機車、B汽車、C機車之車輛詳細資料報表、刑案現
    場照片、臺北惜物網車輛買賣讓渡書、男13機車停車場監視
    器翻拍照片（他字卷第3～7頁背面；偵字卷第40～42、55～59
    、72、214～220頁），復有原審及本院前審當庭勘驗男13機
    車停車場監視器畫面，有勘驗筆錄及翻拍照片、附件擷圖等
    （原審訴字卷二第27頁背面、35頁背面～38頁背面；本院前
    審卷第133～134、137～140頁），認定聲請人確有毀損告訴人
    許建中之B汽車及C機車車牌及傳送恐嚇訊息之事實。並說明
    ：聲請人雖否認有為上開毀損車牌及傳送恐嚇訊息等犯行，
    但以聲請人先否認到過宵夜街停車場及男13機車停車場，在
    提示並勘驗監視器錄影畫面後始改口承認，惟說詞仍避重就
    輕，其企圖卸責之意圖相當明顯；況聲請人於原審審理時自
    承：我沒有特別主動找人幫我協調，都是我自己處理賠償事
    情等語（原審訴字卷三第91頁）。綜上證據判斷，可知聲請
    人與告訴人許建中因A機車賠償問題產生糾紛，親自處理賠
    償事宜，並透過證人陳翔、謝尚儒、熊英才從中協調，得知
    告訴人許建中母親有聯絡證人謝尚儒，並透過傳話明確告知
    告訴人許建中賠償金額為5萬元。而此等細節應僅存在於聲
    請人、告訴人許建中及證人陳翔、謝尚儒、熊英才等人之間
    ；又告訴人許建中、證人陳翔、謝尚儒及熊英才並無毀損B
    汽車、C機車之車牌，並傳送上開恐嚇訊息之動機及必要。
    是排除告訴人許建中、證人陳翔、謝尚儒等人後，僅剩聲請
    人知悉「許建中媽媽聯絡謝尚儒」、賠償金額「5萬元」、
    協調者「陳翔」、「謝尚儒」、聲請人綽號「小蔡」等溝通
    細節，但這些內容卻透過上開恐嚇訊息傳送給告訴人許建中
    ，足認傳送上開恐嚇訊息之人應為知悉該等細節之聲請人。
    另聲請人經於原審審理調查後才承認其於B汽車遭毀損時係
    有經過宵夜街停車場，也承認男13機車停車場監視器有拍到
    其在C機車後方有「伸出手且左右擺動」20秒之畫面，又B汽
    車、C機車車牌均遭噴灑黑色噴漆、噴灑黑漆之手相相同。
    復參酌上開恐嚇訊息中有「你不會運氣那麼好只是車牌黑掉
    」等語，聲請人自陳A機車賠償事宜多由自己處理，3件事情
    發生時間相近等情，已足認聲請人是毀損B汽車及C機車車牌
    及傳送恐嚇訊息之人。是聲請人辯稱其沒有以黑色噴漆毀損
    B汽車及C機車車牌，亦無傳送上開恐嚇訊息云云，均屬推諉
    卸責之詞，不足採信。是原確定判決既已於判決理由中詳細
    敘述其所憑之證據及取捨、認定之理由，並就聲請人於審理
    過程中所辯，予以指駁及說明，所為論斷，俱有卷存證據資
    料可按，並無採證或認定事實違背經驗法則或論理法則，亦
    無不適用法則或適用法則不當之違誤。
　㈡聲請意旨係以截圖一、二均無法看出該2則訊息之對話日期為
    聲請再審之依據云云。然查：⒈告訴人許建中所有之B汽車車
    牌於106年5月9日晚間8時30分許、C機車車牌於隔（10）日
    晚間9時45分許，分別遭人噴灑黑漆，為聲請人所不爭執，
    而許建中於同年月13日凌晨1時12分許，收到上述內容之恐
    嚇訊息等事實，業據證人即告訴人許建中指述明確於警詢（
    偵字卷第11～17頁）、原審審理（訴字卷三第59～60頁）時之
    證述，並佐以證人陳翔於原審審理中證述（訴字卷三第50頁
    ）、謝尚儒於檢察事務官詢問及原審審理時（訴字卷三第66
    頁）之證述，足證上開訊息之時間無誤。⒉細繹截圖一之內
    容（如附件一），許建中母親提及「機研社校外人士小蔡答
    應和解、最近建中車子都莫名被噴漆，請問有聽到什麼訊息
    風聲嗎？」顯見該對話記錄之時序係許建中之B汽車及C機車
    車牌遭人噴灑黑漆之後所傳送，許建中母親才有可能提及告
    訴人之汽、機車遭人噴漆而欲以聲請人和解之事，故該訊息
    之時序必然於案發106年5月9、10之後。⒊又觀之截圖二內容
    （如附件二）：「最後通牒，請你今天5/13晚上12點之前，
    把五萬現金拿給陳翔，讓陳翔把錢轉給小蔡，假如5/14到了
    ，你一樣沒把錢拿出來，那就請你準備認識我…好話說盡了
    ，請自重」，顯然該訊息內容及時序係在「今天」即於106
    年5月13日傳送之訊息，時間順序相合，聲請人所指稱截圖
    二無法得知對話日期，亦無可採。⒋再者，聲請人稱聲請人
    若欲透過本案106年5月13日之「恐嚇」訊息如願取得修車費
    用5萬元，應會提前告知陳翔切確數額再傳訊予許建中云云
    ，然證人陳翔於原審審理時證稱：我跟謝尚儒有去協助被告
    還有許建中協調這件事。他們有談車子估價，估價出來5萬
    元。被告有跟許建中說看是要用5萬元把這個車買下來，或
    是修到好等語（原審訴字卷三第48、50頁）。證人謝尚儒於
    原審審理時證稱：「小蔡」（按聲請人）有傳訊息跟我說修
    車費拿5萬元；除了放火燒停車棚這件事，我跟被告本來都
    好好的，沒有其他糾紛等語（原審訴字卷三第67頁），輔以
    該恐嚇訊息的傳送者，對於告訴人許建中與聲請人間存在車
    損賠償糾紛，證人陳翔、謝尚儒有參與協調，告訴人許建中
    母親有聯絡證人謝尚儒，聲請人請求告訴人許建中賠償的金
    額為5萬元等細節，均甚為詳知，是證人均知聲請人欲向告
    訴人索取5萬元，聲請人所否認「恐嚇」訊息係聲請人所傳
    達，所辯不實。是聲請人聲請意旨所指，無論單獨或與先前
    已經存在於卷內之各項證據綜合判斷觀察，均難認可產生合
    理懷疑，不足以動搖原罪確定判決。
　㈢又聲請意旨稱證人謝尚儒之證述，無法得知謝尚儒是否曾於1
    06年5月12日收到訊息並轉達於聲請人，更無法進而得知聲
    請人於受傳達後確實傳訊給陳建中，無法認定聲請人毀損許
    建中之B汽車及C機車。惟前開證人謝尚儒之證述等證據，業
    經原確定判決於理由欄二「認定犯罪事實所憑之證據及理由
    」（一）⒊⑶中引用（見原確定判決第6頁），並綜合證人即
    告訴人許建中於警詢、偵訊及原審審理時之證述、證人陳翔
    、謝尚儒於警詢、檢察事務官詢問及原審審理時之證述、證
    人熊英才於檢察事務官詢問及原審審理時之證述，及A機車
    受損照片、偉盛機車材料行估價單、許建中、謝尚儒、熊英
    才與聲請人之對話訊息翻拍照片、許建中母親與謝尚儒之對
    話訊息翻拍照片、和解書翻拍照片、B汽車及C機車遭噴漆之
    照片、恐嚇訊息翻拍照片、A機車、B汽車、C機車之車輛詳
    細資料報表、刑案現場照片、臺北惜物網車輛買賣讓渡書、
    男13機車停車場監視器翻拍照片、男13機車停車場監視器畫
    面之勘驗筆錄及翻拍照片、附件擷圖而為認定，足以證明聲
    請人確有毀損許建中之B汽車及C機車車牌及傳送恐嚇訊息之
    事實。復說明：聲請人與告訴人許建中因A機車賠償問題產
    生糾紛，親自處理賠償事宜。又透過證人陳翔、謝尚儒、熊
    英才從中協調，得知告訴人許建中母親有聯絡證人謝尚儒，
    並透過傳話明確告知告訴人許建中賠償金額為5萬元，此等
    細節應僅存在於聲請人、告訴人許建中及證人陳翔、謝尚儒
    、熊英才等人之間；又告訴人許建中、證人陳翔、謝尚儒及
    熊英才並無毀損B汽車、C機車之車牌，並傳送上開恐嚇訊息
    之動機及必要，因此排除告訴人許建中、證人陳翔、謝尚儒
    等人後，僅剩聲請人知悉「許建中媽媽聯絡謝尚儒」、賠償
    金額「5萬元」、協調者「陳翔」、「謝尚儒」、聲請人綽
    號「小蔡」等溝通細節，但這些內容卻透過上開恐嚇訊息傳
    送給告訴人許建中，足認傳送上開恐嚇訊息之人應為知悉該
    等細節之聲請人等情。綜上，足見原確定判決已就聲請人所
    辯加以指駁，是本件聲請意旨僅就該等已存在之證據資料，
    對於原確定判決所為上開取捨證據之職權行使加以指摘，持
    相異之評價，為相同之爭執。則前開證言不論單獨或與先前
    之證據綜合判斷，均無法動搖原確定判決認定之事實。
　㈣聲請意旨另以原確定判決當庭勘驗之監視器畫面（資料夾000
    0000監視器中毀損資料夾之CH00-0000-00-00-00-00-00影片
    檔，畫面時間為21：51：30～21：51：43）並無法辨識聲請
    人是否確實手持噴漆罐並以之毀損許建中所有之C機車車牌
    ，亦無證據證明其有毀損B汽車云云。然經原確定判決當庭
    勘驗106年5月10日晚間9時50分許男13機車停車場之監視器
    畫面結果而認定聲請人自進入至離開停車場，僅短短停留1
    分5秒時間，期間僅有「將機車停在右側機車排中之某機車
    後方」、「聲請人身體略微向其右後方側身，並伸出右手左
    右搖擺數次」之舉動，完成後即騎車離開，顯然聲請人進入
    男13機車停車場之目的無他，只為尋找該輛機車，並於其後
    方停留，作出「右手左右搖擺數次」之舉動，而依日常生活
    經驗判斷，該舉動並非在觀看或使用智慧型手機畫面，反而
    與使用市售噴漆罐前，須先行搖晃噴漆罐之舉動相似，是以
    勘驗等證據資料調查結果，綜合研判，資以認定聲請人確實
    在該輛機車之後車牌噴漆無疑，已有逐一論述、指駁（見原
    確定判決書事實及理由欄），並經本院依職權調取全案卷證
    核閱屬實。原確定判決所為論斷，均有卷存證據資料可資覆
    按，參互判斷作為判決之基礎，核無任何憑空推論之情事，
    且所為論斷與經驗法則、論理法則均無違，更無理由欠備之
    違法情形。
　㈤聲請意旨另稱B汽車與C機車之車牌號碼雖遭黑色噴漆污染，
    既可使用松香水回復，不至於破壞車牌原有之底漆，亦不至
    於花費相當之時間或金錢，未該當「致令不堪用」之毀損行
    為云云。惟按刑法第354條之毀損他人物品罪，其行為態樣
    包括毀棄、損壞及致令不堪用，其中所謂「致令不堪用」，
    乃係指損壞以外其他足使他人之物喪失其特定目的之效用者
    而言。倘行為人以漆潑灑他人之物，其外觀烤漆之美觀功能
    效用已受減損。而噴漆本身則具有永久固著之特性，其噴寫
    於物體之上，非一般清洗方法即可輕易去除，苟欲恢復物體
    舊觀，非以重新粉刷覆蓋或以化學藥劑洗滌之方法恐難達成
    。本案聲請人以黑漆噴灑B汽車及C機車，顯非如一般髒污而
    以一般家庭清潔方式即可除去，縱以特殊之溶劑費力清洗亦
    難認可以全部去除污漬，甚至破壞車牌之原有之底漆，聲請
    人之行為已屬減損物之效用之毀損行為，足以生損害於告訴
    人，自應構成刑法第354條之毀損他人物品罪。是聲請人上
    開所辯，尚屬無據，不可採信。
　㈥按證據之調查，為法院之職權，法院就調查證據之結果，本
    於自由心證之原則，為斟酌取捨，是證據之證明力如何，係
    屬法院之職權範圍，而其證據之取捨並無違反論理或經驗法
    則，即難認其所為之論斷係屬違法。查本院確定判決就卷附
    之證據、證人之證述如何可採，以及再審聲請人所為之辯解
    何以不足採信，均已詳予論述如上，縱認無法確定告訴人提
    出之所謂許建中母親與謝尚儒之對話記錄截圖與許建中與陳
    翔之對話記錄截圖時切確時間，然關於本案事實認定及得心
    證理由，皆依卷內訴訟資料詳加論駁、敘明，且有各項直接
    、間接證據資料存卷為憑。是以，本院確定判決論斷再審聲
    請人確有毀損罪，共2罪；恐嚇危害安全罪，共1罪，俱有卷
    內證據可考，為法院取捨證據及評價證據證明力等職權之適
    當行使，與經驗法則、論理法則無違。前揭再審聲請意旨僅
    係對卷內已存之證據再事爭執而否認犯行，或屬對原確定判
    決採證認事職權之行使與取捨證據持不同評價，並重為爭執
    已詳盡說明審酌之內容；或屬結合其他卷存證據觀察，綜合
    判斷之評價結果，客觀上不足以動搖原確定判決所認定之事
    實，均難認屬刑事訴訟法第421條所規定「重要證據漏未審
    酌」之情形，皆難認有再審理由，依法應予駁回。
據上論斷，依刑事訴訟法第434條第1項，裁定如主文。
中　　華　　民　　國　　110 　年　　2 　　月　　5 　　日
                  刑事第七庭    審判長法　官  孫惠琳
                                      法　官  連雅婷
                                      法　官  張育彰
以上正本證明與原本無異。
不得抗告。
                                      書記官  周士涵
中　　華　　民　　國　　110 　年　　2 　　月　　8 　　日

附件一：
阿儒早安！
許媽媽兩件事情想請教你：
1、上週透過貴校教官的溝通協調，機研社校外人士小蔡答應和
解，後來又變卦。你是機研社副社長應和小蔡接觸較多，請問你
知道是為什麼嗎？
2、最近建中車子都莫名被噴漆，請問有聽到什麼訊息風聲嗎？
許媽媽從3/11到中大顧車傷的建中回高雄

附件二：
你知道你媽又打給謝尚儒了嗎？？？
最後通牒，請你今天5/13晚上12點之前，把五萬現金拿給陳翔，
讓陳翔把錢轉給小蔡，假如5/14到了，你一樣沒把錢拿出來，那
就請你準備認識我…
好話說盡，請自重